最高法院刑事判決　　　　　　一○○年度台上字第五二○○號
上　訴　人　林延璋
選任辯護人　何建宏律師
上　訴　人　高誌隆
選任辯護人　蘇正信律師
上列上訴人等因違反毒品危害防制條例案件，不服台灣高等法院
台南分院中華民國九十九年五月二十日第二審更審判決（九十九
年度上更(一)字第二九號，起訴案號：台灣台南地方法院檢察署九
十四年度偵字第一０五五三號），提起上訴，本院判決如下：
    主  文
上訴駁回。
    理  由
按刑事訴訟法第三百七十七條規定，上訴於第三審法院，非以判
決違背法令為理由，不得為之。是提起第三審上訴，應以原判決
違背法令為理由，係屬法定要件。如果上訴理由書狀並未依據卷
內訴訟資料，具體指摘原判決不適用何種法則或如何適用不當，
或所指摘原判決違法情事，顯與法律規定得為第三審上訴理由之
違法情形，不相適合時，均應認其上訴為違背法律上之程式，予
以駁回。本件上訴人林延璋上訴意旨略以：(一)原判決以林韋伶於
偵審時及姜孝智、單少剛於偵查中證詞認定林延璋犯行。惟原審
既以卷內通訊監察譯文並無林延璋代接電話情事而排除林韋伶所
稱林延璋有幫忙接聽電話之證詞，而姜孝智證稱林延璋在一樓擔
任把風工作，看到可疑的人就打電話通知云云，同與通訊監聽譯
文未有林延璋與他人通話之客觀情事不合，原判決仍引用姜孝智
之證詞，有證據上理由矛盾之違法。(二)單少剛被訴共同販賣毒品
罪嫌，業經原審法院九十六年度上更(二)字第四五二號判決無罪確
定在案，該案認依卷內通訊監察譯文顯示，單少剛應只是前往台
南縣永康市（已改制為台南市永康區○○○○街四七巷三八號作
客，與其他人之販賣毒品行為無關，有該案判決書附卷可參。單
少剛既僅於民國九十四年四月二十二日前往上址作客，又如何知
當天不在現場之林延璋在該址幫忙把風？其證詞顯然不實，原審
有應調查之證據未予調查之違法云云。上訴人高誌隆上訴意旨略
以：(一)證人林韋伶、姜孝智之證詞，並無具體時間、地點、數量
、價金、及交付對象，原審卻以之認定高誌隆有加入陳福慶販毒
集團，並分擔將毒品送交購毒者之事實等語，為其論罪基礎，自
嫌推測，顯有不依證據認定事實之違法。(二)原審固採林韋伶、姜
孝智之供證作為認定高誌隆販毒之依據。但林韋伶於第一審並未
證稱高誌隆有參與販毒，姜孝智於偵訊及第一審均稱高誌隆沒有
參與，前稱見過陳福慶交毒品給高誌隆係不實等語，原審不採又
未敘明其理由，有判決不備理由之違法。(三)原審所認由高誌隆交
付毒品之人，「鴨哥」係在台南縣永康市○○○街買受毒品、「
韓松」係由林韋伶前往交付毒品、「武雄」係由姜孝智前往交付
毒品、薛凱儀係在台南縣永康市○○路三二一號對面巷子裡由林
韋伶交付毒品、周海龍係向姜孝智購買毒品，已據林韋伶、姜孝
智、周海龍、及薛凱儀等人於原審法院九十五年度上訴字第八六
０號乙案偵查、及第一審供述在卷，且有通訊監察譯文足按，足
證高誌隆並未代送毒品予「鴨哥」、「韓松」、「武雄」、薛凱
儀、及周海龍等人，至「康丁」、「耀良」、「昭仔」、「黑仔
、「檳榔」、及「俊興」等人部分，如果實在，究由高誌隆或何
人送貨交易？倘由他人送貨，高誌隆與之有何犯意聯絡？由該案
判決書顯示，並無任何證據資料足資證明，可見原審有未依卷內
事證認定事實、暨判決證據上理由矛盾之違法。(四)依證人林韋伶
所證，高誌隆僅偶爾代送毒品，且只二、三次，足見高誌隆屬臨
時幫忙性質而已，並非集團成員，除代送之二、三次外，該集團
其餘販毒次數與高誌隆無關。原審竟認高誌隆應與集團全部販毒
負共同正犯責任，有證據上理由矛盾之違法。(五)扣案之記帳單上
編號1、2雖有「明見650」、「明建500」之記載，證人王乃婷證
稱記帳單編號1、2之記載，係購買毒品者欠錢之紀錄等語，則上
開記載確係購買毒品者之欠債紀錄無訛，原審竟臆測欠債金額高
達新台幣數萬元，即有悖常情，進而推論高誌隆並非購毒者，而
係集團成員，自有判決不依證據認定之違法。(六)原審以日平均所
得作為計算全部販毒所得之基礎，其依據為何？為何高誌隆加入
集團十五天？暨販賣海洛因、安非他命之所得係各半？原審並未
於事實欄對於高誌隆加入集團幾天、販毒所得若干有所記載，復
未於理由欄敘明其理由及證據，有判決不備理由之違法。(七)鈞院
原發回意旨指摘「依上訴審判決附表編號三、十、十一之記載，
本件分別扣得『毒品買賣交易明細表』一張、『記帳單』三張及
『記帳簿』三本；上訴審判決卻另記載『記帳單七紙』、『帳單
』等語，前後所載名稱、數量並不相符。且觀諸卷附影印之扣案
單據，何者為『毒品買賣交易明細表』，何者為『記帳單』，何
者為『記帳簿』，並不明白。再者，依卷附之警詢及檢察官訊問
筆錄，警方及檢察官詢（訊）問林韋伶、王乃婷時，扣案之『帳
冊』或『帳單』似已有編號一至編號八之記載。此與前述上訴審
判決及其附表記載之名稱及數量，亦均不合；林韋伶、王乃婷就
各扣案帳證上之記載之意涵，前後所述不一」等情，原審仍未究
明，應於審理期日調查證據而未予調查之違法云云。惟查原判決
依憑證人林韋伶、王乃婷、姜孝智、周海龍、陳建利、張永和、
謝東昇、薛凱儀、單少剛、周潤德之證言，扣案如原判決附表一
至四所載之毒品海洛因、甲基安非他命及販賣毒品所用之物，卷
附原審法院九十六年上更(二)字第四五二號、九十七年度重上更(三)
字第三六三號刑事判決，0000000000號、00000
00000號行動電話監聽譯文表，法務部調查局九十四年六月
二十二日調科壹字第二００００五五六二號、九十四年七月五日
調科壹字第二００００五五九九號、九十四年六月二十二日調科
壹字第二００００五五六一號鑑定通知書各一份，王乃婷販毒收
入帳簿指認影本編號一至八，台南市警察局九十四年四月二十二
日搜索陳福慶、林韋伶之扣押物品目錄表，高雄市政府警察局九
十四年四月七日搜索林韋伶之扣押物品清單，高雄市立凱旋醫院
九十七年十二月二十四日高市凱醫驗字第八九八三號濫用藥物成
份檢驗鑑定書，法務部調查局調科南字第０九五００四五七一一
０、00000000000號測謊報告書檢附測謊鑑定過程參
考資料、測謊同意書、測謊對象身心狀況調查表、測謊問卷、測
試生理紀錄圖、調查員周潤德測謊技術證明，法務部調查局九十
三年三月十九日調科壹字第０九三００一一三０六０號函，原審
法院之勘驗筆錄等證據資料，資以認定上訴人等有原判決事實欄
所記載之犯罪事實，因而撤銷第一審之科刑判決，改判依想像競
合犯及刑法修正前連續犯之規定，從一重論處上訴人等共同連續
販賣第一級毒品罪刑（林延璋累犯），已詳述其依憑之證據及認
定之理由。並對於上訴人等均矢口否認有何犯行，林延璋辯稱：
其於九十四年四月間雖曾至台南縣永康市○○○街四七巷三八號
油漆，然此係應蔡炳森之要求前往，並非在該處販賣毒品。其雖
亦曾請蔡炳森幫其拿第一級毒品，故經由蔡炳森之介紹而認識陳
福慶，惟其並未為陳福慶接聽電話、把風、代送毒品之行為。林
韋伶雖證稱其曾幫忙接電話，然卷附電話監聽譯文並無其代接電
話之情事，且林韋伶之證詞內容空泛，與客觀事實不符。姜孝智
於九十四年五月二十四日偵查中之供述，係為求交保而非出於自
由意志之陳述，且未經具結無證據能力。高誌隆辯稱：其曾拜託
蔡炳森幫忙拿毒品，於九十四年四月七日到永康市○○路三二一
號十三樓之一係為購買毒品，其一到即為警查獲，並未有為陳福
慶代送毒品之行為，亦未曾上永康市○○○街四七巷三八號之二
樓。林韋伶、姜孝智之證詞均無具體時間、地點、數量、價金及
交付對象，姜孝智於台灣台南地方法院九十四年度訴字第一０九
三號案件證稱從未見過陳福慶交毒品予高誌隆。扣案記帳單上記
載「明建500」、「明見650」，帳單亦有買受人「韓雄」、「阿
龍」、「黑仔」及「凱儀」等列名其中，可見其亦係買受人而非
出賣人，測謊鑑定不得作為被告有罪之唯一證據云云。經綜合調
查證據之結果，認不可採，已在判決內詳予指駁，並說明其理由
。就公訴意旨另以高誌隆、林延璋自九十四年二月間起即加入陳
福慶之販賣第一、二級毒品集團，因認林延璋、高誌隆自該時至
九十七年四月六日之期間，亦共涉毒品危害防制條例第四條第一
項、第二項之罪嫌等語，經審理結果，認該部分不能證明犯罪，
惟因公訴人認此部分如成立犯罪，與前揭論罪科刑部分有裁判上
一罪關係，而不另為無罪之諭知。原判決所為論述，核與卷證資
料相符，從形式上觀察，並無違背法令之情形。按認事採證、證
據之取捨及證據證明力之判斷，俱屬事實審法院之職權，苟無違
背證據法則，自不能指為違法。而證據係由法院自由判斷，故證
人之證言縱令先後未盡相符或互有矛盾，但事實審法院本於審理
所得之心證，就其證言一部分認為確實可信予以採取，原非法所
不許。又同一證人前後供述彼此不能相容，則採信同一證人之部
分證言時，當然排除其他部分之證言，此為法院取捨證據法理上
之當然結果，縱未於判決理由內說明捨棄他部分證言，而僅說明
採用某部分證言之理由，於判決本旨亦無影響，此與判決不備理
由尚有未合。本件原判決採用林韋伶於偵查及第一審、姜孝智於
偵查時之證言，為高誌隆論罪之依據，就姜孝智於台灣台南地方
法院九十四年度訴字第一０九三號案件雖曾證稱從未見過陳福慶
交毒品予高誌隆云云，如何係迴護高誌隆之詞而難以採信，已說
明其理由。原判決既採林韋伶、姜孝智上開證言，當然排除渠等
於偵查或他案中所為不一致部分之證言，此為法院取捨證據法理
上之當然結果，縱未於判決理由內說明捨棄他部分證言之理由，
於判決本旨並無影響，依刑事訴訟法第三百八十條規定，仍不得
據為合法之第三審上訴理由。至林韋伶、姜孝智之證詞雖無具體
時間、地點、數量、價金及交付對象等細節，原判決亦說明如何
無礙於認定高誌隆有加入陳福慶販毒集團，並分擔將毒品送交購
毒者之理由，經核所為論斷並非臆測之詞。原判決事實係認定高
誌隆自九十四年四月七日起加入位於台南縣永康市○○○街四七
巷三八號之陳福慶等販毒集團，並分擔把風、送交毒品予購毒者
之工作，於理由內亦說明縱使林韋伶、姜孝智無法明確指出高誌
隆係將毒品送交何人及其他細節，仍無礙於認定高誌隆有加入陳
福慶販毒集團，並分擔將毒品送交購毒者之事實，高誌隆與陳福
慶、林韋伶、王乃婷、姜孝智及蔡炳森、陳韋銘等，就上開販賣
海洛因、安非他命犯行間有犯意聯絡及行為分擔，均應論以共同
正犯等情。經核所為論敘均與卷內證據資料相符，從形式上觀察
並無認定事實不依證據或有何採證違背經驗法則、論理法則等違
法情形存在，亦無上訴意旨所指判決理由不備或矛盾情形。關於
扣案之記帳單上編號1、2之記載雖有「明見650」、「明建500」
之記載，以及證人王乃婷於原審證稱該記帳單編號1、2之記載，
係購買毒品者欠錢之紀錄等語，惟該項記載或證言如何不足以作
為有利於高誌隆之認定，原判決理由已詳加說明，高誌隆上訴意
旨係憑己見，就原判決已說明事項，任意指摘為違法，自非適法
之第三審上訴理由。再原判決依憑林韋伶、王乃婷於另案台灣台
南地方法院九十四年度訴字第一０九三號違反毒品危害防制條例
案審理時之供述，於理由內說明原判決附表一編號23交易明細表
及附表四編號1、2、3 所示之記帳單、記帳簿等物，係供上訴人
等販賣毒品所用之物，依毒品危害防制條例第十九條第一項之規
定，在各被告所犯之該罪刑項下宣告沒收之。另就上訴人等販賣
毒品所得財物數額，因無法確認其確實之交易量，爰依罪證有疑
利於被告之原則，從輕認定上訴人等每日海洛因、甲基安非他命
之交易量，計算其交易所得，而不採上述記帳單、記帳簿等記載
之數額據為計算販賣毒品之交易所得等情，均已在理由內詳予敘
述，經核原判決採證認事並不違背證據法則，高誌隆上訴意旨未
依據卷內訴訟資料，徒憑己見就屬原審採證認事職權之適法行使
，任意指摘為違法。核與法律規定得為第三審上訴理由之違法情
形，不相適合。就林延璋所辯林韋伶於第一審證稱伊曾幫忙接電
話，然依卷附電話監聽譯文並無林延璋代接電話之情事乙節，原
判決已說明：林韋伶亦證稱林延璋係負責在一樓把風，而因電話
在二樓，故林延璋很少接電話等語，雖因上情僅有林韋伶之證述
致無法認定林延璋有分擔接聽電話之工作，然尚不能僅憑電話監
聽譯文中無林延璋與購毒者之對話，遽認林韋伶其餘之證詞均不
足採信等語。又證人單少剛於另案偵查中已證稱：「三天前陳福
慶叫我與朋友過去油漆，完工後陳福慶叫我到那邊修鎖，……我
知道有一位『順仔』（即林延璋）在幫忙把風……」等語（見偵
字第五三０八號影卷第三頁），足見單少剛非僅於九十四年四月
二十二日前往陳福慶、林延璋販毒之處所台南縣永康市○○○街
四七巷三八號，原判決採用其上開證詞及林韋伶、姜孝智之證言
，綜合判斷，認定林延璋於該址幫忙把風販賣毒品，並不違法。
上訴人等其餘上訴意旨，核係對原審取捨證據與自由判斷證據證
明力之職權行使及原判決理由已經說明之事項，或就與犯罪構成
事實無關之枝節問題，或就不影響於判決本旨事項再為事實上之
爭辯，徒以自己之說詞，泛指其為違法，並為單純事實上之爭執
，皆非適法之第三審上訴理由，渠等上訴違背法律上之程式，應
予駁回。
據上論結，應依刑事訴訟法第三百九十五條前段，判決如主文。
中    華    民    國  一○○  年    九    月  二十二  日
                      最高法院刑事第十二庭
                          審判長法官  黃  正  興  
                                法官  許  錦  印  
                                法官  林  瑞  斌  
                                法官  陳  春  秋  
                                法官  謝  靜  恒  
本件正本證明與原本無異
                                      書  記  官  
中    華    民    國  一○○  年    九    月  二十九  日
                                                      v